【裁判字號】    96,訴,312
【裁判日期】    970131
【裁判案由】    毒品危害防制條例
【裁判全文】
臺灣板橋地方法院刑事判決               96年度訴字第312號
公  訴  人  臺灣板橋地方法院檢察署檢察官
被      告  甲○○
                    （現另案於臺灣臺北監獄執行）
選任辯護人  蔡雲璽律師
上列被告因違反毒品危害防制條例案件，經檢察官提起公訴（95
年度偵字第24494 號、96年度偵字第2753號），本院判決如下：
    主  文
甲○○犯如附表所示之罪，各處如附表所示之刑。應執行有期徒
刑貳拾年，褫奪公權伍年，未扣案之門號0000000000號手機壹支
（不含SIM 卡）沒收，如全部或一部不能沒收時，追徵其價額；
販賣第二級毒品所得之新台幣柒仟元沒收之，如全部或一部不能
沒收時，以其財產抵償之。
被訴販賣第一級毒品部分無罪。
    事  實
一、甲○○基於意圖營利之販賣第二級毒品安非他命之概括犯意
    ，以其門號0000000000號（起訴書誤載為0000000000號）手
    機作為與庚○○、戊○○聯絡販賣安非他命之聯絡工具，於
    雙方以上開電話聯絡後，於如附表編號一所示之時間、地點
    ，連續六次販賣安非他命給庚○○或戊○○（販賣金額、數
    量均如附表編號一所示）；其復另基於意圖營利之販賣第二
    級毒品安非他命之犯意，同與庚○○以上開電話聯絡後，於
    如附表編號二所示之時間、地點，販賣安非他命給庚○○一
    次（販賣金額、數量均如附表編號二所示）。
二、甲○○又基於轉讓第一級毒品海洛因之概括犯意，於如附表
    編號三所示之時間、地點，連續先後無償轉讓海洛因給庚○○、乙○○各一次（合計二次，轉讓數量均如附表編號三所
    示）；其復基於轉讓第一級毒品海洛因之犯意，於如附表編
    號四所示之時間、地點，無償轉讓海洛因給乙○○一次（轉
    讓數量如附表編號四所示）。
三、甲○○又基於轉讓第二級毒品安非他命之概括犯意，於如附
    表編號五所示之時間、地點，連續九次無償轉讓安非他命給
    乙○○（轉讓數量均如附表編號五所示）；其復基於轉讓第
    二級毒品安非他命之犯意，於如附表編號六、七、八、九所
    示之時間、地點，先後無償轉讓安非他命給乙○○、辛○○
    （合計共有四次，轉讓數量分別如附表編號六、七、八、九
    所示）。
四、甲○○又基於幫助施用第二級毒品安非他命之概括犯意，於
    如附表編號十所示之時間、地點，連續六次受己○○或丁○○所託，替其等向藥頭購買安非他命供己○○、丁○○施用
    （購買數量、金額均如附表編號十所示）；其復基於幫助施
    用第二級毒品安非他命之犯意，於如附表編號十一所示之時
    間、地點，受丁○○所託，替丁○○向藥頭購買安非他命供
    丁○○施用（購買數量、金額均如附表編號十一所示）。
五、案經臺北縣政府警察局移送臺灣板橋地方法院檢察署檢察官
    偵查起訴。
      理  由
壹、證據能力方面：
    按「被告以外之人於審判外之言詞或書面陳述，除法律有規
    定者外，不得作為證據」，刑事訴訟法第159 條第1 項定有
    明文，此即學理上所稱「傳聞證據排除法則」。依上開法律
    規定，傳聞證據原則上固無證據能力，但如法律別有規定者
    ，即例外認有證據能力。經查：
  一、被告甲○○及其辯護人主張：證人乙○○、丙○○、己○○、丁○○、戊○○、庚○○、辛○○、壬○○於警詢中
      所為陳述，均係屬傳聞證據，無證據能力。查上開證人於
      警詢中所述，確屬被告以外之人於審判外之陳述，被告及
      其辯護人既爭執該等證人於警詢中所為陳述之證據能力，
      復查無該等警詢陳述有何傳聞例外規定可資適用，自均無
      證據能力可言。
  二、其次，按「被告以外之人於偵查中向檢察官所為之陳述，
      除顯有不可信之情況者外，得為證據」，刑事訴訟法第15
      9 條之1 第2 項定有明文，此當為首揭傳聞法則之例外。
      又被告以外之人於偵查中向檢察官所為之陳述，就本件被
      告而言，事實上難期有於檢察官偵查中行使反對詰問權之
      機會，是該等陳述應屬未經完足調查之證據，但非謂無證
      據能力。申言之，如於審理時使被告或其辯護人得針對該
      被告以外之人於偵查中向檢察官所為之陳述，有補足行使
      反對詰問權之機會，即非不容許該被告以外之人於偵查中
      向檢察官所為之陳述作為證據（參見最高法院95年度台上
      字第6675號判決意旨）。經查，證人乙○○、丙○○、己○○、丁○○、戊○○、庚○○、辛○○、壬○○於偵查
      中向檢察官所為之證述，均經具結在案，而被告於檢察官
      偵查中固未對該等證人詰問或與之對質，但依前開說明，
      此並非意指上開證人於偵查中之證述均無證據能力，應僅
      係屬於未經完足調查之證據而已。嗣於本院審理時，被告
      之辯護人業已針對上開證人於偵查中所為陳述，逐一對其
      等行交互詰問，當已補足被告行使反對詰問權之機會，自
      不得再執被告未於偵查中對上開證人詰問或與之對質為辯
      。再者，就上開證人於偵查中陳述時之外部客觀情況，復
      查無其他顯不可信之情形，揆諸首揭法律規定，上開證人
      於偵查中所為之證述當有證據能力，而可採為本件之證據
      使用，被告及其辯護人主張無證據能力云云，自容無足取
      。
  三、又被告以外之人於審判外之陳述，雖不符同法第159 條之
      1 至第159 條之4 之規定，但經當事人於審判程序同意作
      為證據，法院審酌該言詞陳述或書面陳述作成時之情況，
      認為適當者，亦得為證據；當事人、代理人或辯護人於法
      院調查證據時，知有第159 條第1 項不得為證據之情形，
      而未於言詞辯論終結前聲明異議者，視為有前項之同意，
      此則據同法第159 條之5 規定甚明。鑒於採用傳聞證據排
      除法則之重要理由之一，係因傳聞證據未經當事人之反詰
      問予以覈實，若當事人願放棄對原供述人之反對詰問時，
      原則上即可承認該傳聞證據之證據能力，而揆諸我國刑事
      訴訟法第159 條之5 之立法理由，除參照前述傳聞證據排
      除法則之基本法理外，亦參考日本刑事訴訟法第326 條之
      立法例，查日本刑事審判實務之運作，有關檢察官及被告
      均同意作為證據之傳聞書面材料或陳述，可直接援引該國
      刑事訴訟法第326 條作為傳聞例外之法律依據，僅在檢察
      官與被告不同意之情況下，乃須根據其他傳聞例外規定俾
      以斟酌該等書面材料或陳述是否具有證據能力，在當事人
      間無爭執之案件中，傳聞證據基本上均可依據前引規定提
      出於法院使用。職是之故，我國刑事訴訟法第159 條之5
      之適用應可作同上之解釋。經查，除前揭證據資料外，本
      件判決後開所示之被告以外之人於審判外之陳述（包括書
      面陳述），固均屬傳聞證據，惟被告及其辯護人就前揭審
      判外陳述之證據能力，雖知上開證據資料皆為傳聞證據，
      但於本院準備程序及審判期日中則未爭執上開證據資料之
      證據能力，且迄至言詞辯論終結前亦未再聲明異議，而公
      訴檢察官於本院審判期日中則表示上開證據資料均有證據
      能力。本院審酌上開證據資料製作時之情況，尚查無違法
      不當及證明力明顯過低之瑕疵，亦認為以之作為證據應屬
      適當，故揆諸前開法律規定與說明，爰逕依刑事訴訟法第
      159 條之5 規定，認前揭證據資料均例外有證據能力。
貳、有罪方面：
  一、認定事實部分：
      訊據被告甲○○對於前揭無償轉讓海洛因給庚○○、乙○○（即如附表編號三、四所示），並無償轉讓安非他命給
      乙○○、辛○○（即如附表編號五至九所示），以及幫助
      己○○、丁○○施用安非他命（即如附表編號十、十一所
      示）之犯行均已坦承不諱，且對於其確有交付安非他命給
      庚○○並向庚○○收錢，以及其確有交付安非他命給戊○○之事實固亦供承無訛，惟仍矢口否認有何販賣第二級毒
      品安非他命之犯行（即附表編號一、二所示），辯稱：如
      果我有存貨的話，我會撥給庚○○，我也有拿他的錢，但
      我沒有賺他的錢，我轉賣給庚○○沒有賺錢，不過我也沒
      有虧本。我給他的數量是要看我向別人購買的數量，比如
      說我用4 千元購買1 公克，他向我買1 千元，我就用塑膠
      管分出四分之一給他。另戊○○打電話給我，我是幫他再
      跟別人買，他是我的牌友也是我的朋友，我只是幫他服務
      云云。經查：
    (一)販賣安非他命部分（即附表編號一、二所示部分）。
      1.被告於前揭時、地販賣安非他命之犯罪事實，業據證人
        庚○○、戊○○於偵查及本院審理時各自證述無訛（參
        見95年度偵字第24494 號卷【下稱偵查卷】第131 頁背
        面、第167 頁、本院96年11月8 日審判筆錄第9 至14頁
        、96年12月27日審判筆錄第4 至9 頁），經核其等所證
        尚屬大致相符，尚無明顯矛盾或不合常情之處。再者，
        證人庚○○確曾多次以門號0000000000號手機撥打被告
        之門號0000000000號手機，此除經證人庚○○於本院審
        理時證述在卷外，亦為被告所不否認。雙方對話內容如
        下：
        95年6 月2 日凌晨1 時16分許：
        B（即證人庚○○）：慶兄那有貨嗎？
        A（即被告）：要多少？
        B：我要一張。
        A：有。你何時上來的？
        B：剛上來的。
        95年6 月4 日凌晨2 時15分許：
        B：你安非他命拿到了沒有，怎麼那麼久？
        A：我剛到這而已，電話中不要講這些事。
        95年7 月11日晚上6 時59分許：
        B：慶兄，你那有東西嗎？
        A：我現在人在南部，晚點才會回去。
        B：幾點？
        A：差不多11、12點。
        B：好啦。
        另外證人戊○○亦確曾多次以門號0000000000號手機撥
        打被告之門號0000000000號手機，此除經證人戊○○於
        本院審理時證述在卷外，亦為被告所不否認。雙方對話
        內容如下：
        95年6 月1 日晚上11時6 分許：
        B （即證人戊○○）：慶兄，昨賣我那男的，怎麼那樣
           差效果，好像在吃安眠藥？
        A（即被告）：嗯，我這現沒有貨了。
        B：現沒貨了。
        95年6 月3 日晚上10時13分許：
        B：慶兄，去拿貨了嗎？
        A：還沒有，再等朋友拿錢來，你到底要多少錢？
        B：我要一張，我朋友問1／4價錢多少？
        A：1 公克4 千元。
        95年6 月5 日晚上7 時27分許：
        B：我阿偉，慶兄有男的1／4嗎？
        A：現沒有，10分鐘後給消息。
        95年6 月5 日晚上9 時22分許：
        B：問到貨嗎？1、2克也可以。
        A：沒有啦，現在缺貨。
        95年6 月5 日晚上10時22分許：
        B：你那有貨嗎？
        A：沒有，明天中午才有，你那邊有嗎？
        B：我這邊就是沒有才找你。
        以上被告分別與證人庚○○、戊○○之對話內容有監聽
        譯文附卷可憑（參見偵查卷第139 頁、他字卷第8 、9
        、28、29頁）。稽之被告與證人庚○○、戊○○之上開
        對話內容，顯見雙方乃係在談論各該證人欲向被告購買
        安非他命之事，此參以證人庚○○於電話聯繫中更係不
        慎脫口而出「安非他命」即明（渠等對話內容一般均係
        以「貨」、「男的」代之，此亦合乎一般審判實務所熟
        知之安非他命可能之代名詞），且被告於本院審理時亦
        不否認確有提供安非他命給上開證人二人之事實，從而
        益徵證人庚○○、戊○○於偵查及本院審理時所證確有
        向被告購買安非他命之事實，應堪認屬為真。
      2.被告固以前揭情詞置辯，否認其有販賣或營利之意圖云
        云。惟查，觀諸前揭被告與證人二人之對話內容，證人
        二人已分別向被告表示要「一張」（即1 千元之意），
        且證人戊○○更明確提及被告「昨『賣』我那男的...
        」等語，顯見雙方之間乃係有對價關係，且係買賣之對
        價關係無訛，被告辯稱其無販賣云云，當無足取。且依
        證人庚○○於本院審理時所證：被告賣給我的安非他命
        數量是0.38公克，因為被告每次都會當場秤給我，這是
        有包含袋子的重量。被告跟我說他向別人是以4 千元買
        1 公克，但這並沒有包含外包裝的重量。我所說的袋子
        ，是和被告被扣案的夾鏈袋一樣大小等語（參見本院96
        年11月8 日審判筆錄第12、13頁、96年12月27日審判筆
        錄第9 頁），嗣經本院於96年12月27日審理時當庭勘驗
        扣案之夾鏈袋重量，經以電子秤秤重結果，扣案夾鏈帶
        1 個之重量為0.17公克，此有本院勘驗筆錄1 份在卷可
        稽。是以可知被告販賣給證人庚○○等人之安非他命數
        量，應係1 千元淨重0.21公克（毛重為0.38公克，扣掉
        夾鏈帶重量0.17公克後，則為淨重），然被告乃係以4
        千元向他人購買1 公克之安非他命，亦即被告係以1 千
        元購得0.25公克之安非他命，則其以1 千元0.21公克之
        代價販賣給證人庚○○等人，顯然應有利得可言，則其
        辯稱並無營利之意圖云云，誠委無足取。況按一般民眾
        普遍認知之毒品非法交易，向為政府查禁森嚴且重罰不
        寬貸，衡諸常情，倘非有利可圖，絕無平白甘冒被重罰
        風險之理，從而，舉凡其有償交易，除足反證其確另基
        於某種非圖利本意之關係外，通常尚難因無法查悉其買
        進、賣出之差價，而諉無營利之意思，或阻卻販賣犯行
        之追訴。故客觀以言，雖無從證明被告自不詳管道取得
        第二級毒品安非他命係為販賣圖利而販入，然被告持有
        過程中，將第二級毒品安非他命販賣給證人庚○○、戊○○，若非有利可圖，被告豈有犯險交付毒品安非他命
        之意願，其理自明，是被告賣出第二級毒品安非他命，
        應有賺取相當利潤，其應有營利之意圖為是。被告猶執
        前詞為辯，自無足取。
    (二)轉讓海洛因部分（即附表編號三、四所示部分）：
      被告於前揭時、地無償轉讓海洛因給庚○○、乙○○之犯
      罪事實，業經被告於本院審理時供承無訛（參見本院96年
      8 月30日審判筆錄第10頁、96年11月8 日審判筆錄第14頁
      ），且經證人庚○○、乙○○於偵查及本院審理時分別證
      述明確（參見偵查卷第166 、171 頁、本院96年8 月30日
      審判筆錄第5 頁、96年11月8 日審判筆錄第10頁），另被
      告確有無償轉讓海洛因給證人乙○○施用之事實，則經證
      人壬○○於本院審理時證述其確有親眼目睹綦明（參見本
      院96年10月4 日審判筆錄第6 頁）。經核被告所供與上開
      證人所證尚屬大致相符，尚無明顯矛盾或不合常情之處；
      至證人乙○○雖證稱被告轉讓海洛因之時間乃係在95年7
      至9 月，但被告則供稱其轉讓之時間則係在95年5 、6 月
      間，且95年7 、8 月間則另有一次等語，審諸被告轉讓海
      洛因給證人乙○○之部分，除證人乙○○證述在卷外，並
      無其他證據足資證明，而證人乙○○既為下游之施用毒品
      者，依實務上向來對於下游之施用毒品者所為陳述所採之
      嚴格證明法則，自難單以證人乙○○所證述之時間點即遽
      以認定為實，且因上開時間點距今已有一段時日，如陳述
      有誤亦屬人之常情，是依有疑時應從有利於被告之解釋原
      則，當應依被告所供認定其轉讓海洛因給證人乙○○之時
      間（蓋被告倘係於95年7 月1 日以後始轉讓，則無連續犯
      之規定可資適用，是依被告所供來認定，對被告較屬有利
      ）。由上以觀，應堪認定被告確有轉讓海洛因給證人庚○○、乙○○之犯罪事實。
    (三)轉讓安非他命部分（即附表編號五至九所示部分）：
      被告於前揭時、地無償轉讓安非他命給乙○○、辛○○之
      犯罪事實，業經被告於本院審理時供承無訛（參見本院96
      年8 月30日審判筆錄第10頁、96年11月8 日審判筆錄第19
      頁），且經證人乙○○、辛○○於偵查及本院審理時分別
      證述明確（參見偵查卷第118 、172 頁、本院96年8 月30
      日審判筆錄第5 頁、96年11月8 日審判筆錄第18、19頁）
      ，另被告確有無償轉讓安非他命給證人乙○○、辛○○施
      用之事實，則經證人壬○○於本院審理時證述其確有親眼
      目睹綦明（參見本院96年10月4 日審判筆錄第6 頁）。經
      核被告所供與上開證人所證尚屬大致相符，尚無明顯矛盾
      或不合常情之處；至證人乙○○雖證稱被告轉讓安非他命
      之時間乃係在95年7 至9 月，但被告則供稱其轉讓之時間
      則係在95年1 月開始到7 、8 月間等語，審諸被告轉讓安
      非他命給證人乙○○之部分，除證人乙○○證述在卷外，
      並無其他證據足資證明，而證人乙○○既為收受毒品之下
      游，依實務上向來對於收受毒品下游所為陳述所採之嚴格
      證明法則，自難單以證人乙○○所證述之時間點即遽以認
      定為實，且因上開時間點距今已有一段時日，如陳述有誤
      亦屬人之常情，是依有疑時應從有利於被告之解釋原則，
      當應依被告所供認定其轉讓安非他命給證人乙○○之時間
      （蓋被告倘係於95年7 月1 日以後始轉讓，則無連續犯之
      規定可資適用，是依被告所供來認定，對被告較屬有利，
      且應本於相同原則，認定被告於95年7 、8 月間僅有轉讓
      一次，其餘九次之轉讓均在95年1 至6 月間所為）。準此
      而論，應堪認定被告確有轉讓安非他命給證人乙○○、辛○○之犯罪事實。
    (四)幫助施用安非他命部分（即附表編號十、十一所示部分）
      ：
      被告於前揭時、地幫助己○○、丁○○施用安非他命之犯
      罪事實，業經被告於本院審理時供承無訛（參見96年11月
      8 日審判筆錄第17、22頁），且經證人己○○、丁○○於
      本院審理時分別證述明確（參見本院96年11月8 日審判筆
      錄第15至17、20至22頁）。經核被告所供與上開證人所證
      尚屬大致相符，尚無明顯矛盾或不合常情之處，應堪認屬
      為真。
    (五)綜上所述，足見被告確有前揭販賣安非他命、轉讓海洛因
      、安非他命及幫助施用安非他命之事實，被告前揭所辯各
      節復無足取，是以本件事證已臻明確，被告之犯行應堪認
      定。
  二、論罪科刑部分：
    (一)嗣於被告行為後，刑法第33條第5 款關於罰金刑、第56條
      關於連續犯、第51條第5 款關於有期徒刑定應執行刑、第
      67條關於罰金刑加減（原規定於刑法第68條）之規定，均
      已於94年2 月2 日修正公布，並自95年7 月1 日施行。按
      同於95年7 月1 日修正施行之刑法第2 條規定，乃係關於
      新舊法比較適用之準據法，其本身無關行為可罰性要件之
      變更，故於95年7 月1 日前揭法律修正施行後，如有涉及
      比較新舊法之問題，即應逕依修正後刑法第2 條第1 項規
      定，為「從舊從輕」之比較（參見最高法院95年度第8 次
      刑事庭會議決議意旨）。茲分述如下：
      1.修正前刑法第33條第5 款規定，罰金刑為1 銀元（即新
        台幣3 元）以上；嗣修正後刑法第33條第5 款則將罰金
        刑提高為新台幣1 千元以上，並以百元計算之。是以上
        開刑法修正後關於罰金刑之最低數額，已比修正前提高
        ，自以修正前之規定對被告較為有利。另就罰金刑之加
        減者，修正前刑法第68條原規定：「拘役或罰金加減者
        ，僅加減其最高度」；但修正後刑法第67條則改為規定
        ：「有期徒刑或罰金加減者，其最高度及最低度同加減
        之」，並將修正前刑法第68條有關罰金刑加減之規定刪
        除。本件被告雖有刑罰減輕之情形（即幫助施用第二級
        毒品部分，詳如後述），但參以修正前罰金刑之最低數
        額遠低於修正後之最低數額（即如上述），故亦以修正
        前規定較有利於被告。
      2.修正後刑法第56條規定，業已刪除連續犯之規定。故連
        續數行為而犯同一罪名，依修正前刑法第56條規定，為
        連續犯，應以一罪論，僅得加重其刑；但依修正後規定
        ，則已無連續犯可資適用，即應將各次犯行以數罪併合
        處罰。是以適用修正前關於連續犯之規定，對被告自係
        較為有利。
      3.修正後刑法第51條第5 款關於有期徒刑定應執行刑之上
        限，由不得「逾20年」，提高為不得「逾30年」，是以
        修正前關於有期徒刑定應執行刑之上限較低，對被告自
        係較為有利。
      4.準此而論，前揭刑法第33條第5 款之修正，乃係罰金刑
        之刑罰法律效果之變更；前揭刑法第56條連續犯、68條
        罰金刑之加減規定之修正，乃均係科刑規範事項之變更
        ；前揭刑法第51條第5 款有期徒刑定應執行刑之修正，
        則相當於科刑規範事項之變更，自應依刑法第2 條第1
        項規定，綜合罪刑全部結果，整體為新舊法之「從舊從
        輕」比較（參見最高法院24年上字第4634號判例意旨、
        27 年 上字第261 號判例意旨）。至如數罪中雖有一部
        分係在前揭刑法修正施行前所為，另一部分則係在刑法
        修正施行後所為，然有關有期徒刑定應執行刑之規定既
        有上開法律變更之情形，仍應依刑法第2 條第1 項之意
        旨，為新舊法之比較適用（參照最高法院前揭決議意旨
        、96年度台非字第102 號判決意旨）。核被告所為，適
        用刑法修正前關於罰金刑、連續犯、有期徒刑定應執行
        刑及罰金刑加減之規定，對被告均較屬有利，故經綜合
        比較新舊法結果，應以舊法對被告有利，自應整體依刑
        法第2 條第1 項前段規定，適用行為時之修正前刑法等
        規定，合先敘明。
      5.至刑法第37條第2 項於95年7 月1 日修正施行後，固亦
        將原規定之法文由「宣告6 個月以上有期徒刑」，修正
        為「宣告1 年以上有期徒刑」，即宣告1 年以上有期徒
        刑，依犯罪之性質認為有褫奪公權之必要者，方為1 年
        以上10年以下褫奪公權之宣告。惟褫奪公權乃屬從刑，
        而從刑附屬於主刑，除法律有特別規定者外，依主刑所
        適用之法律（參見最高法院前揭會議決議意旨），本件
        經綜合比較結果，主刑依刑法第2 條第1 項從舊從輕原
        則，既以修正前規定較有利於被告而適用行為時法，業
        如前述，從刑部分因附屬於主刑，故有關褫奪公權之規
        定亦應適用行為時法即修正前刑法第37條第2 項規定，
        併予敘明。
    (二)查海洛因、安非他命分屬毒品危害防制條例第2 條第2 項
      第1 款所列之第一級毒品與同條項第2 款所列之第二級毒
      品，是核被告所為，係犯毒品危害防制條例第4 條第2 項
      之販賣第二級毒品罪、第8 條第1 項之轉讓第一級毒品罪
      、第8 條第2 項之轉讓第二級毒品罪及刑法第30條第1 項
      、毒品危害防制條例第10條第2 項之幫助施用第二級毒品
      罪。被告持有毒品，復進而販賣、轉讓、幫助施用，其持
      有毒品之低度行為，為販賣、轉讓、幫助施用毒品之高度
      行為所吸收，均不另論罪。被告於如附表編號一所示之六
      次販賣第二級毒品安非他命之犯行，於如附表編號三所示
      之二次轉讓第一級毒品海洛因之犯行，於如附表編號五所
      示之九次轉讓第二級毒品安非他命之犯行，於如附表編號
      十所示之六次幫助施用第二級毒品安非他命之犯行，時間
      緊接，所犯構成要件相同，顯係基於概括犯意反覆為之，
      均為連續犯，依修正前刑法第56條規定，各以一罪論，並
      均加重其刑，惟因被告所犯販賣第二級毒品罪之法定本刑
      為無期徒刑部分，依法不得加重，故僅就有期徒刑及得併
      科之罰金刑部分，加重其刑。被告所犯如附表編號一至十
      一所示之十一罪間，犯意各別，罪名不同，應分論併罰之
      。公訴意旨認此等犯行應分別成立接續犯云云，自有誤解
      。又被告所犯附表編號十、十一所示之幫助施用第二級毒
      品罪，均酌依刑法第30條第2 項規定，按正犯之刑減輕之
      （按：同於95年7 月1 日修正施行之刑法第30條固有若干
      條文文字之更動，亦即將「從犯」修正為「幫助犯」，將
      「幫助他人犯罪」修正為「幫助他人實行犯罪行為」，但
      均不影響「幫助犯無獨立性，必以正犯有犯罪行為之存在
      ，始能存在」之嚴格從屬形式實務見解之繼續援用，故不
      涉及罪刑實質內容之變更，應無比較新舊法之問題），並
      就附表編號十所示之幫助施用第二級毒品罪部分，依刑法
      第71條第1 項規定，先加而後減之。
    (三)公訴意旨固認：被告有起訴書所載販賣安非他命十次給己○○及販賣安非他命四次給丁○○之犯罪事實。然查，證
      人己○○、丁○○於偵查中雖均證稱確有向被告購買安非
      他命之情形，然其等於本院審理時則均改口證稱：不是向
      被告買，而是由其等拿錢，由被告去被告住處對面的保齡
      球館幫其等購買，被告拿回來之後，其等就在被告住處直
      接施用等語，顯見證人己○○、丁○○前後所證已有明顯
      不同，如依其等於本院審理時所證，被告所為顯非販賣安
      非他命，是以證人己○○、丁○○所述被告販賣安非他命
      之證詞已有重大瑕疵，依實務上對於審理販賣毒品所採取
      之嚴格證明法則，自難遽以其等於偵查中所述乙節即遽認
      被告確有此節販賣安非他命之犯行。至被告雖於警詢中供
      稱其確有販賣安非他命給己○○、丁○○吸食云云，縱認
      被告於警詢中所述係出於自由意志（按：被告及辯護人否
      認被告於警詢中所述係出於自由意志），然依被告於警詢
      中所述，僅係簡單略稱「我有販賣安非他命給予丁○○吸
      食」、「我認識己○○之男子，他曾與丁○○共同向我購
      買安非他命毒品」等語，但被告究竟係如何販賣給己○○
      、丁○○，其詳細情節為何，警方並無進一步詢問，則被
      告所稱之「販賣」、「購買」，是否即係起訴書所載之時
      間、地點，由被告基於營利之意圖，將安非他命販賣給己○○、丁○○，即不無疑問。況審諸被告所供上開言語，
      核與其於偵查及本院審理時所述均有不合，其於偵查及本
      院審理時乃均供稱其係幫助己○○、丁○○購買毒品施用
      ，則其於警詢中所謂「販賣」、「購買」之進一步內容或
      實情為何，益屬有疑。故尚難逕以被告於警詢中之上開簡
      略陳述，即認定被告確已自白販賣安非他命給己○○、丁○○。準此而論，本院認為被告是否該當公訴意旨所指之
      販賣安非他命給己○○、丁○○之犯行，仍有合理懷疑，
      自難遽為被告此等部分有罪之認定。然因被告確有如附表
      編號十、十一所示之幫助施用第二級毒品犯行，業如前述
      ，公訴意旨認被告此部分所為係犯販賣第二級毒品罪，雖
      有未洽，惟起訴之社會基本事實既屬同一，爰依法變更其
      所引應適用之法條。至被告於上開時期附近雖因自己施用
      安非他命等毒品，經本院裁定送觀察、勒戒後，因認無繼
      續施用毒品之傾向，已經臺灣板橋地方法院檢察署檢察官
      於95年12月7 日以95年度毒偵字第5516號不起訴處分確定
      ，此有臺灣高等法院被告前案紀錄表1 份在卷可按，然被
      告幫助己○○、丁○○施用安非他命，均係在其等與被告
      聯絡後，始由被告幫助購買，應均非在被告預定自己施用
      毒品之計畫內，而屬嗣後新生之犯意，雖構成犯罪（施用
      安非他命）之要件均屬相同，但既非連續其初發之意思，
      被告自己施用安非他命部分，自不能與本件幫助他人施用
      安非他命部分成立連續犯，核非屬於同一案件，本院自得
      就本件被告幫助施用安非他命部分逕為實體判決，附此敘
      明。
    (四)至本件被告轉讓第二級毒品安非他命之行為，雖同時該當
      藥事法有關轉讓禁藥之處罰規定（藥事法第83條第1 項）
      ，究應如何適用，實務上現仍存有爭議，然本院認為：就
      體系解釋而言，依藥事法第1 條第1 項但書規定：「管制
      藥品管理條例有規定者，優先適用該條例之規定」，可知
      管制藥品管理條例乃係藥事法之特別規定，應優先適用。
      又毒品危害防制條例主要係特別針對具有成癮性、濫用性
      及對社會危害性之管制藥品而為各項防制規定，並進一步
      將之定義為「毒品」（參照毒品危害防制條例第2 條第1
      項、管制藥品管理條例第3 條第1 項），足見毒品危害防
      制條例復又係管制藥品管理條例之特別規定，此參諸管制
      藥品管理條例第37條規定：「... 除依毒品危害防制條例
      處理外，處新台幣十五萬元以上七十五萬元以下罰鍰」，
      亦闡明優先適用毒品危害防制條例之旨趣即明。是從法規
      體系之觀點言之，毒品危害防制條例自係藥事法之特別規
      定，自應優先適用。再者，就目的解釋之觀點而言，藥事
      法之前身為「藥物藥商管理法」，有關轉讓禁藥之刑罰規
      定，於82年2 月5 日該法經修正公布並改名為藥事法之前
      ，即已規定於該法第73條第1 項，其刑度為1 年以上7 年
      以下有期徒刑，得併科銀元5 千元以下罰金。嗣於82年2
      月5 日該法經修正公布並改名為藥事法之後，就轉讓禁藥
      之處罰，仍於藥事法第83條第1 項訂有刑罰規定，其刑度
      則改為5 年以下有期徒刑，得併科新台幣10萬元以下罰金
      。嗣迄至今日，藥事法第83條第1 項仍維持對轉讓禁藥之
      刑罰規定，其間僅於93年4 月21日修正提高刑度為有期徒
      刑7 年以下，得併科新台幣5 百萬元以下罰金。由上以觀
      ，可知轉讓禁藥之刑罰規定，乃自「藥物藥商管理法」一
      路延續至現行之藥事法。然而，嗣立法者為求防制毒品危
      害，維護國民身心健康，乃將「肅清煙毒條例」於87年5
      月20日改名並修正為毒品危害防制條例（參照毒品危害防
      制條例第1 條），並於毒品危害防制條例第8 條第2 項特
      別規定轉讓第二級毒品之犯行。衡以立法者在已有前開轉
      讓禁藥之處罰規定之情況下，仍就轉讓第二級毒品之行為
      特別立法處罰，顯見其立法意旨自係認為就所有轉讓第二
      級毒品之行為，無論該第二級毒品是否屬於禁藥，均應專
      責由毒品危害防制條例之相關規定（包含該條例第8 條第
      2 項在內）來加以處理，如此方始能達成其全面防制毒品
      危害，維護國民身心健康之立法目的。故轉讓第二級毒品
      之行為，自應優先適用毒品危害防制條例第8 條第2 項之
      刑罰規定（如數量超過法定之一定數量，則依同條第6項
      規定，加重其刑）；否則就轉讓第二級毒品行為，如認為
      僅因同時符合轉讓禁藥之規定，即從重適用藥事法第83條
      第1 項規定，豈非架空毒品危害防制條例第8 條第2 項規
      定，使該條項淪為具文，而悖於該條例之立法目的，自非
      的論。綜上所述，本件轉讓第二級毒品安非他命之行為，
      雖同時該當轉讓禁藥之規定，仍應優先適用毒品危害防制
      條例第8 條第2 項規定，當無繩以藥事法第83條第1 項之
      餘地（相同結論，可參考臺灣高等法院95年度上訴字第15
      62號、96年度上訴字第4974號等多件判決意旨，並可參見
      最高法院95年8 月22日95年度第16次刑事庭會議決議意旨
      ）。
    (五)本院審酌被告正值壯年，自應依循正軌賺取金錢，且其當
      知販賣、轉讓毒品乃屬嚴重觸法之舉，竟仍無視政府反毒
      政策之一再宣導，仍意圖營利而販賣第二級毒品安非他命
      ，且轉讓海洛因、安非他命及幫助施用安非他命，對於海
      洛因、安非他命施用來源之提供大有助益，影響所及，非
      僅多數人之生命、身體將可能受其侵害，社會、國家之法
      益亦不能免，為害之鉅，當非個人一己之生命、身體法益
      所可比擬，自應嚴厲規範，嗣被告於本院審理時仍就販賣
      安非他命部分飾詞圖卸其責，其所為自應分別受有相當程
      度之刑事非難；惟另考量被告雖仍矢口否認販賣安非他命
      之犯行，但於本院審理時已就其餘之犯行均坦承不諱，且
      其固因一時貪圖暴利致罹刑章，然經查獲之販賣次數、數
      量及金額均屬有限等一切情狀，酌情分別量處如主文所示
      之宣告刑。再者，本件被告轉讓海洛因、安非他命及幫助
      施用安非他命之犯罪時間均係在96年4 月24日以前，合於
      中華民國九十六年罪犯減刑條例所定之減刑條件，爰依該
      條例第2 條第1 項第3 款規定，將此等犯行之前開宣告刑
      分別減為如主文所示之減得之刑，並依修正前刑法第51條
      第5 款規定，就上開應減刑之罪所減得之刑及不應減刑之
      罪（即販賣安非他命罪）所處之刑定其應執行之刑，以資
      懲儆。又依被告所犯販賣第二級毒品罪之性質，本院認有
      另為褫奪公權之必要，爰依修正前刑法第37條第2 項規定
      ，分別併予宣告如主文所示之褫奪公權，並僅就上開褫奪
      公權中之最長期間（即褫奪公權5 年部分）執行之。
    (六)又本件有關沒收部分，分別審酌如下：
      1.本件固經警方扣得海洛因1 包，然查，該包海洛因經警
        方扣案之時間乃係在95年10月19日，與被告所為本件之
        轉讓海洛因之時間已有一段時間差距（約二個月），加
        以被告本身亦有施用海洛因之情形，此經被告於偵查中
        供明在卷，自難遽認扣案之海洛因係供本件轉讓海洛因
        所用或預備，亦難認與本件轉讓海洛因之犯行有所關聯
        ；又起訴書雖記載警方在被告住處扣得上開海洛因之事
        實，但此僅係單純敘述警方有此查扣之事，並非敘明該
        海洛因客觀上係由被告所持有，且被告主觀上復具持有
        海洛因之犯意，自難遽認起訴書所載之犯罪事實業已包
        含追訴被告持有第一級毒品海洛因之罪嫌，故本院亦難
        另就此部分逕為實體之審理，並據此為沒收銷燬之宣告
        。從而，前揭海洛因1 包自無從併予宣告沒收銷燬，應
        由檢察官另向本院聲請單獨宣告沒收。公訴意旨認應併
        予宣告沒收，實容有誤會。
      2.本件固另經警方扣得帳冊1 本、分裝袋85個、注射針筒
        1 支及被告所使用之門號0000000000號手機1 支（含SI
        M 卡）。然被告否認該等物品與本件犯罪有所關聯，衡
        以被告本身亦有在施用毒品，且上開物品扣案日期與本
        件犯行已有一段時間之差距，是否確係供本件犯行所用
        或預備，實非無疑，復查其他積極證據足資證明上開扣
        案物品確與本件犯行有關，自亦無從併予宣告沒收。公
        訴意旨認應併予宣告沒收，亦有誤會。
      3.未扣案之被告所使用之門號0000000000 號手機（不含
        SIM 卡），乃係供被告販賣第二級毒品安非他命所用（
        即如附表編號一、二所示），且衡情應係被告所有，應
        應依毒品危害防制條例第19條第1 項規定予以沒收，且
        因上開手機並未扣案，故併諭知如全部或一部不能沒收
        時，追徵其價額。至上開手機內所含SIM 卡乃使用者向
        電信業者申請租用而僅取得其使用權，並非申請使用者
        所有，尚不得宣告沒收（最高法院92年度台上字第6836
        號號判決意旨參照），是以上開手機內所含之SIM 卡依
        法自不予宣告沒收。
      4.本件被告販賣安非他命之所得合計7 千元（附表編號一
        所示部分係所得6 千元，附表編號二所示部分係所得1
        千元），依毒品危害防制條例第19條第1 項規定，自應
        諭知沒收，如全部或一部不能沒收時，以被告之財產抵
        償之。
  三、不另為無罪諭知部分：
    (一)公訴意旨另認：
      1.被告意圖營利，於95年間之不詳時日，向真實姓名年籍
        均不詳之綽號「清仔」、「阿弟」等男子陸續販入安非
        他命。
      2.嗣被告於95年1 月中旬至同年10月13日間，在其前揭住
        處或住處附近之便利商店旁，另有以每小包安非他命1
        千元之代價，販賣十五次安非他命給丙○○。
      3.又除附表編號十、十一所示被告七次幫助己○○、丁○○施用安非他命之犯行外（按：公訴意旨認此七次亦屬
        販賣安非他命，但經本院變更起訴法條而認定係屬幫助
        施用安非他命），被告另有販賣合計七次之安非他命給
        己○○、丁○○。
      4.又除附表編號一、二所示之被告七次販賣安非他命給庚○○或戊○○外，被告另有販賣合計六次之安非他命給
        庚○○、戊○○。
      5.又除附表編號三、四所示被告轉讓海洛因給乙○○之部
        分外，被告於95年7 至9 月間，另有八次無償轉讓海洛
        因給乙○○。
      因認被告上開部分亦涉有毒品危害防制條例第4 條第2 項
      之販賣第二級毒品罪嫌、同條例第8 條第1 項之轉讓第一
      級毒品罪嫌，且與前開論罪科刑之販賣第二級毒品、轉讓
      第一級毒品分別有接續犯關係。
    (二)經查：
      1.公訴意旨認被告意圖營利而向綽號「清仔」、「阿弟」
        等男子販入安非他命，然此節為被告所否認，被告並辯
        稱其係向「阿弟」、「阿宏」之男子購買安非他命，且
        並非意圖營利而向其等購入，又觀諸卷附公訴意旨指為
        被告與「清仔」之通聯監聽譯文（他字卷第23、24頁等
        ），至多亦僅能證明被告確有向「清仔」購買安非他命
        之事實，但被告是否於購買之初即有另行轉賣他人資以
        營利之意圖，誠難據此即逕予認定，此外復查無其他積
        極證據足資證明被告確有公訴意旨所指之意圖營利而販
        入安非他命之事實，當無從認定被告確有此等犯行。
      2.有關被告販賣安非他命給丙○○之部分，迭經被告於警
        詢、偵查及本院審理時均否認在卷，而此部分之證據僅
        有證人丙○○之證述，依實務上對於審理販賣毒品所採
        取之嚴格證明法則，如僅有購買毒品者即證人丙○○之
        證述，而無其他補強證據佐證，已難遽以認定被告確有
        此節販賣安非他命之犯行。況證人丙○○於偵查中先係
        證稱向被告購買十幾次（參見偵查卷第121 頁背面），
        但嗣於本院審理時則改稱向被告購買四、五次（參見本
        院96年11月8 日審判筆錄第6 頁），其先後所證購買次
        數顯然有甚大之落差；又該證人於偵查中係證稱：我都
        是與被告聯絡好再去他家，我會問他有沒有，他說有我
        才過去云云（參見偵查卷第121 頁背面），但嗣於本院
        審理時則改口證稱：大部分都是我先將錢交給江增義，
        由江增義出面向被告購買，並由江增義將錢交給被告，
        被告再拿安非他命給江增義，我和江增義再一起施用，
        我和被告不熟，被告不會直接拿給我云云（參見上開審
        判筆錄第8 頁），是就證人丙○○如何與被告接洽購買
        安非他命之過程，該證人前後所述亦有極度不同。是以
        顯見證人丙○○其所為證述亦容有重大瑕疵，依嚴格證
        明法則，自無從憑為認定被告有罪之依據。
      3.有關被告另外七次販賣安非他命給證人己○○、丁○○
        之部分，依本院前揭所述無法認定被告確有販賣安非他
        命給證人己○○、丁○○之同一理由，自難遽認被告確
        有另外七次販賣安非他命給該等證人之事實。至被告及
        證人己○○、丁○○固承認被告幫助該等證人施用安非
        他命之犯罪事實，但經核其等於偵查及本院審理時先後
        所述，證人己○○證稱其購買次數應該沒有超過十次，
        且其獨自購買超過三次，其餘都是與丁○○合資購買；
        而證人丁○○則證稱其購買四次，其中一次是在95年10
        月20日訊問時之上星期六（經查即95年10月14日），其
        餘三次都是在95年5 、6 月間，且幾乎都是與己○○合
        資購買，而被告亦坦承證人丁○○所述屬實，則依事證
        有疑時應從有利於被告之解釋原則，本院認為己○○獨
        自購買次數應僅有三次，己○○與丁○○合資購買次數
        亦有三次，丁○○95年10月14日購買之該次則係其單獨
        購買（蓋己○○並未證述其於95年10月間尚有購買之情
        形），是合計購買次數應僅有七次即如附表編號十、十
        一所示，自難認定尚有另外七次之購買次數（即另外七
        次之幫助施用安非他命）。
      4.有關被告另外六次販賣安非他命給證人庚○○、戊○○
        之部分，經核其等於偵查及本院審理時先後所述，證人
        庚○○證稱其購買次數為七、八次，其中自己獨自購買
        是在95年3 、4 月間，次數有二、三次，其餘都是與戊○○合資；而證人戊○○則證稱其購買五次，時間是在
        95年5 至7 月間，其中7 月其有買過（但戊○○並未述
        及是否與庚○○合資）；復觀諸證人庚○○與被告之前
        揭通聯監聽譯文，證人庚○○於95年7 月11日確與被告
        聯絡購買安非他命之事，則依事證有疑時應從有利於被
        告之解釋原則，本院認為庚○○獨自購買次數應僅有二
        次，時間係在95年3 、4 月間，庚○○與戊○○合資購
        買次數則有五次，其中四次是在95年5 、6 月間，另外
        一次則係在95年7 月11日，是合計購買次數應僅有七次
        即如附表編號一、二所示，自難認定尚有另外六次之購
        買次數（即另外六次之販賣安非他命）。
      5.有關被告另外八次轉讓海洛因給證人乙○○之部分，此
        部分雖據證人乙○○於偵查及本院審理時分別證述在卷
        ，但亦僅有證人乙○○之證述而已，並無其他積極證據
        足資補強，而此部分復為被告所否認，衡以對於下游施
        用毒品者證詞之採證實應採取嚴格證明法則之看法，自
        不應單憑證人乙○○之證述即遽認被告確有轉讓海洛因
        之重罪，是亦難認定被告確有另外八次轉讓海洛因之犯
        行。
    (三)綜上所述，本院原應就公訴意旨所指前揭罪嫌部分均為被
      告無罪之諭知，然因公訴意旨認此等部分分別與販賣安非
      他命、轉讓海洛因有接續犯之實質上一罪關係，爰就此等
      部分均不另為無罪之諭知。
、無罪方面：
  一、公訴意旨另以：被告意圖營利，於95年間之不詳時日，向
      真實姓名年籍均不詳之綽號「憲璋」、「阿宏」等男子陸
      續購入第一級毒品海洛因，之後即將海洛因以分裝袋分裝
      為小包，於95年8 月間，在其臺北縣樹林市○○路231 巷
      12號2 樓住處內，以每小包1 千元至2 千元不等之價格，
      接續販售給乙○○二、三次以牟利。因認被告此部分另涉
      有毒品危害防制條例第4 條第1 項之販賣第一級毒品罪嫌
      。
  二、公訴意旨認被告涉有前揭犯行，係以：(1)被告於警詢及偵
      查中之供述；(2)證人乙○○於偵查中之證述；(3)臺北縣政
      府警察局刑事警察大隊監聽譯文表、通訊監察紀錄及監控
      照片各1 份；(4)帳冊1 本；(5)扣案海洛因1 包及其鑑定書
      等證據資料，為其主要論斷之依據。訊據被告堅決否認有
      何公訴人所指之此部分犯行，辯稱：海洛因我是向「阿宏
      」買的，「憲璋」我有與他聯絡過，但沒有買成。我和乙○○之間有嫌隙，所以我認為他說對我不利的話，是因為
      這個原因。我並沒有販賣海洛因給乙○○等語。
  三、按「犯罪事實應依證據認定之，無證據不得認定犯罪事實
      」、「不能證明被告犯罪者，應諭知無罪之判決」，刑事
      訴訟法第154 條第2 項、第301 條第1 項分別定有明文。
      申言之，犯罪事實之認定應憑證據，如未能發現相當證據
      ，或證據不足以證明，自不能以推測或擬制之方法，作為
      裁判基礎（最高法院40年台上字第86號判例意旨參照）；
      且認定犯罪事實所憑之證據，雖不以直接證據為限，間接
      證據亦包括在內，然而無論直接證據或間接證據，其為訴
      訟上之證明，須於通常一般之人均不致有所懷疑，而得確
      信其為真實之程度者，始得據為有罪之認定，倘其證明尚
      未達到此一程度，而有合理之懷疑存在而無從使事實審法
      院得有罪之確信時，即應由法院為諭知被告無罪之判決（
      最高法院76年台上字第4986號判例意旨參照）。再者，檢
      察官對於起訴之犯罪事實，仍應負提出證據及說服之實質
      舉證責任。倘其所提出之證據，不足為被告有罪之積極證
      明，或其指出證明之方法，無從說服法院以形成被告有罪
      之心證，基於無罪推定之原則，自應為被告無罪判決之諭
      知（參照最高法院92年台上字第128 號判例意旨）。
  四、經查：
    (一)公訴意旨認被告意圖營利而向「憲璋」販入海洛因，並以
      卷附之之監聽譯文1 份為證（參見他字卷第43頁）。然被
      告雖坦承有與「憲璋」聯絡購買海洛因之事，但實際上並
      未買成；而觀諸上開監聽譯文，或能證明被告確有向「憲
      璋」表示要買一些「軟的」（即海洛因）來賣之事實，但
      此乃係其等雙方在電話中聯繫之情形，嗣後雙方果真有無
      進行海洛因之交易，則並無其他證據足資證明（警方並未
      進一步追查「憲璋」到案），當難遽認被告確已向「憲璋
      」販入海洛因。是公訴意旨認被告意圖營利而向「憲璋」
      販入海洛因，尚無從採認。至公訴意旨另認被告意圖營利
      向「阿宏」販入海洛因乙節，亦經被告否認在卷，又被告
      雖坦承有向「阿宏」購買海洛因，然被告本身亦有在施用
      海洛因，業如前述，自難遽認被告向「阿宏」購買海洛因
      之初，即有轉賣他人資以牟利之意圖，此外亦查無其他證
      據足以證明被告確係意圖營利而販入海洛因，故公訴意旨
      此節所指同難採認。
    (二)按「施用毒品者，其所稱向某人購買之供述，須補強證據
      以擔保其供述之真實性。良以施用毒品者其供述之憑信性
      本不及於一般人，況施用毒品者其供出來源，因而破獲者
      ，法律復規定得減輕其刑，其有為偵查機關誘導、或為邀
      輕典而為不實之陳述之可能，其供述之真實性自有合理之
      懷疑。是本院一貫之見解，認施用毒品者關於其向某人購
      買毒品之供述，必須補強證據佐證，以擔保其供述之真實
      性，俾貫徹刑事訴訟無罪推定及嚴格證明之基本原則。又
      關於毒品施用者其所稱向某人購買毒品之供述，必須補強
      證據佐證，係指毒品購買者之供述縱使並無瑕疵，仍須補
      強證據佐證而言，以擔保其供述之真實性。該所謂補強證
      據，必須與施用毒品者關於相關毒品交易之供述，具有相
      當程度之關連性，且足使一般人對於施用毒品者之供述無
      合理之懷疑存在，而得確信其為真實，始足當之。若毒品
      購買者之供述證據，本身已有重大瑕疵，依嚴格證明之法
      則，苟已無法憑為犯罪事實之認定時，自無再論補強證據
      之必要，其理甚明」（參見最高法院95年度台上字第6850
      號判決意旨）。本院復就公訴意旨所指被告販賣海洛因給
      乙○○之部分審酌如下：
      1.公訴意旨認被告於95年8 月間曾販賣海洛因二、三次給
        乙○○，惟此部分僅有乙○○於偵查及本院審理時之證
        述為憑，衡以乙○○係屬下游之施用毒品者，其憑信性
        本不及一般人，其供述是否真實應有合理之懷疑，仍須
        補強證據資以佐證。然本件除乙○○之證述外，並無其
        他證人資以為證，又本件雖扣得海洛因1 包及分裝袋85
        個、注射針筒等物，但衡以該包海洛因之數量驗後淨重
        僅0.89公克，此有法務部調查局鑑定書1 份在卷可稽（
        參見偵查卷第154 頁），乃屬微量，而被告本身亦有在
        施用海洛因，該包海洛因實有可能乃係供被告本身施用
        ，自難逕認係供被告販賣乙○○所用；至上開分裝袋之
        數量甚多，或屬可疑，但審諸被告既有在施用毒品，且
        另有販賣安非他命之情事，業經本院認定如前，則該等
        分裝袋當有相當可能係供被告自己施用所用（可供被告
        攜帶外出）或其日後販賣安非他命所用，亦未必即與本
        件販賣海洛因有關。是憑上開扣案物品，猶難使一般人
        對於施用毒品者之供述即乙○○之證述無合理之懷疑存
        在，無從補強乙○○之證述，自難率爾認定被告確有販
        賣海洛因給乙○○。
      2.況乙○○於偵查中原係證稱：我沒有向被告購買海洛因
        云云（參見偵查卷第171 頁），然嗣於偵查中又改口證
        稱：我在8 月多在被告住處有跟被告買過二、三次海洛
        因云云（參見偵查卷第172 頁），則其究竟有無向被告
        購買海洛因，先後所述已有明顯不一；另乙○○於偵查
        中及本院審理中雖均係證稱：我一次買1 、2 千元云云
        （參見偵查卷第172 頁、本院96年8 月30日審判筆錄第
        5 頁），但其於警詢中則原係證稱：我每次購買半錢半
        6 千元云云（參見偵查卷第146 頁），顯見其先後所述
        每次購買之金額亦有明顯歧異。由此以觀，乙○○所為
        證述本身所證亦有相當之瑕疵存在，益難率憑乙○○所
        為證述即認定被告確有販賣海洛因之事實。又證人壬○○於本院審理時亦證稱：我有看到被告請乙○○吸食過
        海洛因與安非他命，但我沒有看到乙○○拿錢出來等語
        （參見本院96年10月4 日審判筆錄第6 頁），則被告究
        竟有無販賣海洛因給乙○○，更屬有疑而無法遽予採認
        。
  五、綜上所述，被告究否確有販賣第一級毒品海洛因給乙○○
      之犯行，尚無足夠之證據予以證明，本院認為仍存有合理
      之懷疑，猶未到達確信其為真實之程度，自不能遽認被告
      確有此部分被訴之犯行。此外，檢察官復未提出其他積極
      證據，資以證明被告確有其所指之此部分犯行，揆諸首揭
      法律規定與說明，既無足夠證據確信公訴意旨之指述為真
      實，不能證明被告此部分犯罪，本院自應為被告此部分無
      罪判決之諭知。
據上論斷，應依刑事訴訟法第299 條第1 項前段、第300 條、第
301 條第1 項，毒品危害防制條例第4 條第2 項、第8 條第1 項
、第2 項、第10條第2 項、第19條第1 項，刑法第11條、第2 條
第1 項前段、修正前刑法第56條、第51條第5 款、刑法第51條第
8 款、第9 款、第30條、修正前刑法第37條第2 項，中華民國九
十六年罪犯減刑條例第2 條第1 項第3 款、第7 條、第11條，判
決如主文。
本案經檢察官楊展庚到庭執行職務
中    華    民    國    97    年    1     月    31    日
                  刑事第十二庭 審判長法  官  戴嘉清
                                     法  官  林晏鵬
                                     法  官  陳信旗
┌─────────────────────────────────────┐
│附表                                                                      │
├──┬──────────────────┬──────┬────────┤
│編號│犯罪事實                            │罪名        │宣告刑、減得之刑│
│    │                                    │            │                │
├──┼──────────────────┼──────┼────────┤
│一  │被告於民國95年3 、4 月間，在其臺北縣│連續販賣第二│有期徒刑10年，褫│
│    │樹林市○○路231 巷12號2 樓住處，連續│級毒品      │奪公權5 年，未扣│
│    │販賣安非他命給庚○○二次（每次均為新│            │案之門號00000000│
│    │台幣1 千元，數量為1 包，毛重約0.38公│            │59號手機壹支（不│
│    │克，淨重約0.21公克）；復於95年5 、6 │            │含SIM 卡）沒收，│
│    │月間，同在上開住處，連續販賣安非他命│            │如全部或一部不能│
│    │給戊○○或庚○○（由戊○○與庚○○合│            │沒收時，追徵其價│
│    │資）四次（每次購買金額、數量同上）。│            │額；販賣第二級毒│
│    │                                    │            │品所得之新台幣6 │
│    │                                    │            │千元沒收之，如全│
│    │                                    │            │部或一部不能沒收│
│    │                                    │            │時，以其財產抵償│
│    │                                    │            │之。            │
├──┼──────────────────┼──────┼────────┤
│二  │被告於95年7 月11日，同在前揭住處，販│販賣第二級毒│有期徒刑7 年6 月│
│    │賣安非他命給庚○○（由庚○○與戊○○│品          │，褫奪公權4 年，│
│    │合資）一次（購買金額、數量同前）。  │            │未扣案之門號0960│
│    │                                    │            │784559號手機壹支│
│    │                                    │            │（不含SIM 卡）沒│
│    │                                    │            │收，如全部或一部│
│    │                                    │            │不能沒收時，追徵│
│    │                                    │            │其價額；販賣第二│
│    │                                    │            │級毒品所得之新台│
│    │                                    │            │幣1 千元沒收之，│
│    │                                    │            │如全部或一部不能│
│    │                                    │            │沒收時，以其財產│
│    │                                    │            │抵償之。        │
├──┼──────────────────┼──────┼────────┤
│三  │被告先於95年1 、2 月間某日，在其前揭│連續轉讓第一│有期徒刑1 年6 月│
│    │住處，無償轉讓海洛因給庚○○施用一次│級毒品      │，減為有期徒刑9 │
│    │（量微，僅由庚○○施用幾口），復連續│            │月。            │
│    │於同年5 、6 月間某日，同在前揭住處，│            │                │
│    │無償轉讓海洛因給乙○○施用一次（量微│            │                │
│    │）。                                │            │                │
├──┼──────────────────┼──────┼────────┤
│四  │被告於95年7 、8 月間某日，在其前揭住│轉讓第一級毒│有期徒刑1 年2 月│
│    │處，無償轉讓海洛因給乙○○施用一次（│品          │，減為有期徒刑7 │
│    │量微）。                            │            │月。            │
├──┼──────────────────┼──────┼────────┤
│五  │被告於95年1 月至6 月間，在其前揭住處│連續轉讓第二│有期徒刑1 年，減│
│    │，連續無償轉讓安非他命給乙○○施用九│級毒品      │為有期徒刑6 月。│
│    │次（每次均屬量微）。                │            │                │
├──┼──────────────────┼──────┼────────┤
│六  │被告於95年7 、8 月間某日，在其前揭住│轉讓第二級毒│有期徒刑8 月，減│
│    │處，無償轉讓安非他命給乙○○施用一次│品          │為有期徒刑4 月  │
│    │（量微）。                          │            │                │
├──┼──────────────────┼──────┼────────┤
│七  │被告於95年9 、10月間某日，在其前揭住│轉讓第二級毒│有期徒刑8 月，減│
│    │處，無償轉讓安非他命給辛○○施用一次│品          │為有期徒刑4 月  │
│    │（量微，僅吸食數口）。              │            │                │
│    │                                    │            │                │
├──┼──────────────────┼──────┼────────┤
│八  │被告於附表編號七所示日期後之95年9 、│轉讓第二級毒│有期徒刑8 月，減│
│    │10月間某日，在其前揭住處，無償轉讓安│品          │為有期徒刑4 月  │
│    │非他命給辛○○施用一次（量微，僅吸食│            │                │
│    │數口）。                            │            │                │
├──┼──────────────────┼──────┼────────┤
│九  │被告於附表編號八所示日期後之95年9 月│轉讓第二級毒│有期徒刑8 月，減│
│    │、10月間某日，在其前揭住處，無償轉讓│品          │為有期徒刑4 月  │
│    │安非他命給辛○○施用一次（量微，僅吸│            │                │
│    │食數口）。                          │            │                │
├──┼──────────────────┼──────┼────────┤
│十  │被告於95年5 、6 月間，受己○○或曾國│連續幫助施用│有期徒刑8 月，減│
│    │聖所託，連續六次至其前揭住處對面之保│第二級毒品  │為有期徒刑4 月  │
│    │齡球館，向藥頭購買安非他命供己○○、│            │                │
│    │丁○○施用（其中三次係己○○與丁○○│            │                │
│    │合資，另三次係己○○獨資，每次購買之│            │                │
│    │金額為新台幣1 千元，數量為1 小包）  │            │                │
├──┼──────────────────┼──────┼────────┤
│十一│被告於95年10月14日，受丁○○所託，至│幫助施用第二│有期徒刑3 月，減│
│    │其前揭住處對面之保齡球館，向藥頭購買│級毒品      │為有期徒刑1 月又│
│    │安非他命供丁○○施用（購買金額為1 千│            │15日            │
│    │元，數量為1 小包）                  │            │                │
└──┴──────────────────┴──────┴────────┘
以上正本證明與原本無異。
如不服本判決，應於判決送達後10日內向本院提出上訴狀。
                                書記官  陳昭綾
中    華    民    國    97    年    2     月    1     日
附錄本判決論罪科刑之法條：
毒品危害防制條例第4 條
    製造、運輸、販賣第一級毒品者，處死刑或無期徒刑；處無
    期徒刑者，得併科新臺幣一千萬元以下罰金。
    製造、運輸、販賣第二級毒品者，處無期徒刑或七年以上有
    期徒刑，得併科新臺幣七百萬元以下罰金。
    製造、運輸、販賣第三級毒品者，處五年以上有期徒刑，得
    併科新臺幣五百萬元以下罰金。
    製造、運輸、販賣第四級毒品者，處三年以上十年以下有期
    徒刑，得併科新臺幣三百萬元以下罰金。
    製造、運輸、販賣專供製造或施用毒品之器具者，處一年以
    上七年以下有期徒刑，得併科新臺幣一百萬元以下罰金。
    前五項之未遂犯罰之。
毒品危害防制條例第8 條
    轉讓第一級毒品者，處一年以上七年以下有期徒刑，得併科
    新臺幣一百萬元以下罰金。
    轉讓第二級毒品者，處六月以上五年以下有期徒刑，得併科
    新臺幣七十萬元以下罰金。
    轉讓第三級毒品者，處三年以下有期徒刑，得併科新臺幣三
    十萬元以下罰金。
    轉讓第四級毒品者，處一年以下有期徒刑，得併科新臺幣十
    萬元以下罰金。
    前四項之未遂犯罰之。
    轉讓毒品達一定數量者，加重其刑至二分之一，其標準由行
    政院定之。
毒品危害防制條例第10條
    施用第一級毒品者，處六月以上五年以下有期徒刑。
    施用第二級毒品者，處三年以下有期徒刑。


司法院資訊處製作；財團法人民間司法改革基金會備份。
